# 非同一控制下企业合并购买日财务报表上年数据编制问题？

提问人：小盆友 时间：2016-02-22 00:15:29
最近在学习企业合并和合并财务报表的内容，在学习中如下问题不解，以《企业会计准则第 33 号——合并财务报表》应用指南中综合案例举例：
案例中说明A公司以定向增发普通股股票的方式从非关联方取得了B公司70%的股权，购买日为2X13年 1 月 1 日，按照准则的规定，在购买日这一天需要编制合并资产负债表，我已经理解了购买日这天如何来编制当日的合并财务报表。 问题 1 ：一般合并财务报表都是有上年的比较数据的，而非同一控制下的企业合并又不适用一体化存续原则，那合并报表的上年数岂不就是A公司的上年的单体报表（假设A公司没有其他子公司）？ 问题 2 ：如果第一个问题我的理解是正确的，那么在编制合并财务报表时，我们通常会把B公司的上年的资产、负债也过入到合并工作底稿中，是不是需要编制抵消分录抵消上年的资产、负债等？

回答人：chenyiwei
1 、此时的合并报表实际上是没有上年数的，因为年初不存在编制合并报表的母子公司关系基础。 2 、编制合并报表时，只有B的期末资产负债表和购买日至年末期间的利润表、现金流量表才纳入合并，不需要将B公司的上年的资产、负债过入到合并工作底稿。

提问人：cathleen75 时间：2016-03-04 09:54:19
请教陈老师
比如母公司投资一家外资企业形成控制，子公司原来股本 200 万，未分配利润-40万，折算差 10 万，母公司投资 400 万，投资后子公司股本为 500 万，资本公积 100 万，未分配-40万，折算差 10 万。
商誉是400-（200-40+10）=330吗？ 假如购买日公允价=账面价值，期末合并的时候，抵消分录是-- 借：股本 500 ，资本公积 100万，未分配利润--， 折算差额 10 万，商誉 330 ， 贷：长投， 少数股权。 然后折算差额按比例恢复到合并层面报表，借：少数股东权益，贷：折算差额？
谢谢！

回答人：chenyiwei
假设购买日可辨认净资产公允价值＝账面价值，则商誉＝ 400 －570*60%=58。购买日抵销分录为：借：实收资本 500 ，借：资本公积 100 ，借：未分配利润 － 40 ，借：其他综合收益 10 ，借：商誉 58 ，贷：长期股权投资 400 ，贷：少数股东权益 228 。 折算差额属于其他综合收益。在合并报表中，仅按比例回复购买日后新形成的外币报表折算差额，对购买日前被购买方自身报表上累积的外币报表折算差额不做恢复处理，所以购买日合并报表中与该被购买方相关的外币报表折算差额为零。类似地，被购买方购买日前形成的未分配利润也被全额抵销了，只有购买日后累积的留存收益中按比例归属于购买方的部分才会体现在合并报表的“未分配利润”项目内。
合并现金流量表则是通过将被购买方于购买日所持现金及现金等价物余额作为对“取得子公司或其他营业单位支付的现金净额”项目的调整数来实现衔接的。

提问人：cathleen75 时间：2016-03-05 10:24:34
谢谢陈老师，还有个问题，就是其他综合收益里的外币差额和现金流量表里的折算差额有没有勾稽关系啊？为什么？
谢谢！

回答人：chenyiwei
没有必然联系。